【裁判字號】    90,重訴,289
【裁判日期】    900731
【裁判案由】    清償債務
【裁判全文】
臺灣高雄地方法院民事判決  九十年重訴字第二八九號
    原      告  高新商業銀行股份有限公司
    法定代理人  丁○○
    訴訟代理人  戊○○
    被      告  丙○○
                甲○○
                乙○○○
右當事人間清償債務事件，本院判決如左：
    主      文
被告等應連帶給付原告新台幣壹仟柒佰肆拾玖萬陸仟陸佰玖拾陸元，其中新台幣壹仟
陸佰捌拾捌萬貳仟玖佰零捌元自民國八十九年十二月二十三日起至清償日止，按年息
百分之九‧０五計算之利息，並自民國九十年一月二十三日起至清償日止，其逾期在
六個月以內者，按上開利率百分之十，逾期超過六個月者，按上開利率百分之二十計
算之違約金。
訴訟費用由被告等連帶負擔。
    理    由
甲、原告方面：
一、聲明：如主文所示。
二、陳述：
（一）原告（即原保證責任高雄市第一信用合作社）已於民國八十六年十二月八日奉
      准改制變更為高新商業銀行股份有限公司，並經設立登記完畢在案，此有經濟
      部公司執照、財政部營業執照、財政部八十八年五月二十三日台融八六六二二
      八三號函及高雄市政府財政局八十六年六月二日八六高市財政三字第０九九九
      九號函影本各一件可憑。
（二）被告乙○○○於八十六年十月十六日，邀同被告甲○○為連帶保證人，向原告
      借款新台幣（下同）陸仟伍佰萬元，並簽立借據，約定清償日為八十七年十月
      十六日，利息按年息百分之八．五計算，利息按月計付，並約定到期如數清償
      ，如未按期履行，則喪失期限利益，全部債務視為到期，除按約定利率計算遲
      延利息外，其逾期清償在六個月以內者，按上開利率百分之十，逾期超過六個
      月以上者，其超過六個月部分，按上開利率百分之二十計算違約金，被告甲○○、乙○○○並提供被告甲○○所有不動產設定抵押權七千八百萬元予原告。
      詎被告未依約清償，依約已喪失期限利益，全部債務視同到期，其尚欠本金四
      百五十六萬元，及自八十八年六月二十四日起至清償日止，按年息百分之八‧
      五計算之利息，並自八十八年七月二十四日起至清償日止，其逾期在六個月以
      內者，按上開利率百分之十，逾期超過六個月者，按上開利率百分之二十計算
      之違約金。
（三）乙○○○於八十八年五月二十四日，另邀同被告甲○○、丙○○為連帶保證人
      ，向原告借款二千三百萬元，並簽立借據，約定清償日為八十九年五月二十四
      日，利息按年息百分之九．０五計算，利息按月計付，並約定到期如數清償，
      如未按期履行，則喪失期限利益，全部債務視為到期，除按約定利率計算遲延
      利息外，其逾期清償在六個月以內者，按上開利率百分之十，逾期超過六個月
      以上者，其超過六個月部分，按上開利率百分之二十計算違約金。並於八十八
      年四月二十四日設定第二順位不動產抵押權二千七百六十萬元予原告。詎被告
      自八十八年五月二十四日起即未按期繳息，嗣後又將抵押物移轉登記於訴外人
      周光宙，經原告向台灣屏東地方法院提出拍賣抵押物，經受分配一千四百五十
      九萬六千三百七十九元，經先受償第一順位抵押權四百五十六萬元本金、利息
      、違約金。尚欠第二順位抵押債務，經依序抵充利息、本金，尚有如主文所示
      之本金及利息並違約金未為清償，屢向被告催討，均無結果，爰本於消費借貸
      及連帶保證之法律關係，提起本訴。
三、證據：提出借據二份、台灣屏東地方法院八十九年度執字第八四二九號分配表、
    他項權利證明書、抵押權設定契約書件、約定書、經濟部公司執照、財政部營業
    執照、財政部八十八年五月二十三日台融八六六二二八三號函及高雄市政府財政
    局八十六年六月二日八六高市財政三字第０九九九九號函影本各一件、戶籍謄本
    三件為證。
乙、被告方面：
    被告均未於言詞辯論期日到場，亦未提出書狀作何聲明或陳述。
    理      由
一、被告均未於言詞辯論期日到場，核無民事訴訟法第三百八十六條各款所列之情形
    ，爰依原告之聲請，由其一造辯論而為判決。
二、原告（即原保證責任高雄市第一信用合作社）已於八十六年十二月八日經核准改
    制變更為高新商業銀行股份有限公司，並經設立登記完畢在案，此有經濟部公司
    執照、財政部營業執照、財政部八十八年五月二十三日台融八六六二二八三號函
    及高雄市政府財政局八十六年六月二日八六高市財政三字第０九九九九號函影本
    各一件可憑。
三、原告主張：（一）被告乙○○○於八十六年十月十六日，邀同被告甲○○為連帶
    保證人，向原告借款六千五百萬元，並簽立借據，約定清償日為八十七年十月十
    六日，利息按年息百分之八．五計算，利息按月計付，並約定到期如數清償，如
    未按期履行，則喪失期限利益，全部債務視為到期，除按約定利率計算遲延利息
    外，其逾期清償在六個月以內者，按上開利率百分之十，逾期超過六個月以上者
    ，其超過六個月部分，按上開利率百分之二十計算違約金，被告甲○○、乙○○○並提供被告甲○○所有不動產設定抵押權七千八百萬元予原告。詎被告未依約
    清償，依約已喪失期限利益，全部債務視同到期，其尚欠本金四百五十六萬元，
    及自八十八年六月二十四日起至清償日止，按年息百分之八‧五計算之利息，並
    自八十八年七月二十四日起至清償日止，其逾期在六個月以內者，按上開利率百
    分之十，逾期超過六個月者，按上開利率百分之二十計算之違約金。（二）乙○○○於八十八年五月二十四日，另邀同被告甲○○、丙○○為連帶保證人，向原
    告借款二千三百萬元，並簽立借據，約定清償日為八十九年五月二十四日，利息
    按年息百分之九．０五計算，利息按月計付，並約定到期如數清償，如未按期履
    行，則喪失期限利益，全部債務視為到期，除按約定利率計算遲延利息外，其逾
    期清償在六個月以內者，按上開利率百分之十，逾期超過六個月以上者，其超過
    六個月部分，按上開利率百分之二十計算違約金。並於八十八年四月二十四日設
    定第二順位不動產抵押權二千七百六十萬元予原告。詎被告自八十八年五月二十
    四日起即未按期繳息，嗣後又將抵押物移轉登記於訴外人周光宙，經原告向台灣
    屏東地方法院提出拍賣抵押物，經受分配一千四百五十九萬六千三百七十九元，
    經先受償第一順位抵押權四百五十六萬元本金、利息、違約金。尚欠第二順位抵
    押債務，經依序抵充利息、本金，尚有如主文所示之本金及利息並違約金未為清
    償之事實，業據其提出借據二份、台灣屏東地方法院八十九年度執字第八四二九
    號分配表、他項權利證明書、抵押權設定契約書件、約定書為證，被告均未於言
    詞辯論期日到場，復未提出任何書狀作何聲明或陳述以供本院審酌，本院依上開
    證據所載清償期限、方式、利息、違約金及保證人願負連帶清償責任之內容，並
    受償數額為調查之結果，與原告所述之事實相符，則原告主張之事實，可堪信為
    真實。
四、按借用人應於約定期限內，返還與借用物種類、品質、數量相同之物。遲延之債
    務，以支付金錢為標的者，債權人得請求依法定利率計算之利息，但約定利率較
    高，仍從其約定利率。當事人得約定債務人不履行債務時，應支付違約金，民法
    第四百七十八條前段、第二百三十三條第一項、第二百五十條第一項分別定有明
    文。次按稱保證者，謂當事人約定，一方於他方之債務人不履行債務時，由其代
    負履行責任之契約。保證債務，除契約另有訂定外，包含主債務之利息、違約金
    、損害賠償及其他從屬於主債務之負擔，民法第七百三十九條、第七百四十條亦
    分別定有明文。又保證債務之所謂連帶，係指保證人與主債務人負同一債務，對
    於債權人各負全部給付之責任而言，此就民法第二百七十二條第一項規定之連帶
    債務文義參照觀之甚明。本件被告乙○○○未依約清償本息，依雙方所訂借據特
    約事項被告丙○○、甲○○為前揭借款債務之連帶保證人，就該債務自應負連帶
    清償之責，從而，原告依據消費借貸及連帶保證之法律關係請求被告等應連帶給
    付原告一千七百四十九萬六千六百九十六元，其中新台幣一千六百八十八萬二千
    九百零八元自八十九年十二月二十三日起至清償日止，按年息百分之九‧０五計
    算之利息，並自九十年一月二十三日起至清償日止，其逾期在六個月以內者，按
    上開利率百分之十，逾期超過六個月者，按上開利率百分之二十計算之違約金，
    即屬正當，應予准許。
五、結論：本件原告之訴為有理由，依民事訴訟法第三百八十五條第一項前段、第八
    十五條第二項，判決如主文。
中      華      民      國    九十      年      七      月    三十一    日
                                    臺灣高雄地方法院民事第六庭
~B法      官  陳建中
右為正本係照原本作成
如對本判決上訴須於判決送達後廿日內向本院提出上訴狀
中      華      民      國    九十      年      七      月    三十一    日
~B法院書記官  蔡文現


司法院資訊處製作；財團法人民間司法改革基金會備份。
